臺灣臺中地方法院交通事件裁定　　　　100年度交聲字第374號
原處分機關　交通部公路總局臺中區監理所
異　議　人
即受處分人　許秀櫻
上列受處分人因違反道路交通管理處罰條例案件，對於交通部公
路總局臺中區監理所民國一００年一月二十日所為之處分（中監
違字第裁六０－ＧＥ0000000號裁決書），聲明異議，本
院裁定如下：
    主  文
原處分撤銷。
許秀櫻汽車駕駛人，駕駛汽車肇事致人受傷，經測試檢定酒精濃
度超過規定標準，處罰鍰新臺幣壹萬玖仟伍佰元，吊扣駕駛執照
貳年，並應接受道路交通安全講習。
    理  由
一、原處分意旨略以：異議人即受處分人許秀櫻於民國九十八年
    十一月十九日凌晨二時０分許，駕駛車牌號碼：二一三五－
    ＦＷ號自小客車，在臺中市○○路與永春東七路口處，因酒
    後駕車肇事致人受傷，抽血值為三００mg／dl，經換算酒精
    濃度呼氣值為每公升一點四八二毫克之違規，經臺中市警察
    局第四分局依道路交通管理處罰條例第三十五條第一項第一
    款規定舉發。本案緩起訴期間業已期滿，本所遂於一００年
    一月二十日依照違規事實以中監違字第裁六０－ＧＥ000
    0000號裁決書裁處罰鍰新臺幣（下同）四萬九千五百元
    整，吊扣駕駛執照二十四個月，並應參加道路交通安全講習
    之處分。
二、異議意旨略以：依據行政罰法第二十六條規定，一行為同時
    觸犯刑事法律及違反行政法上義務規定者，依刑事法律處罰
    之。受處分人本件酒駕行為業經檢察官為緩起訴處分，並已
    繳納三萬元在案，而監理機關另裁罰受處分人罰鍰四萬九千
    五百元，並執行吊扣駕照，實無再一事二罰處行政罰之必要
    ，請庭上撤銷行政罰鍰四萬九千五百元，以維持公平正義原
    則等語。
三、經查：
（一）按汽車駕駛人，駕駛汽車經測試檢定有酒精濃度超過規定
      標準之情形者，處一萬五千元以上六萬元以下罰鍰，並當
      場移置保管該汽車及吊扣其駕駛執照一年；因而肇事致人
      受傷者，並吊扣其駕駛執照二年；致人重傷或死亡者，吊
      銷其駕駛執照，並不得再考領；有第三十五條第一項規定
      之情形者，應接受道路交通安全講習，道路交通管理處罰
      條例第三十五條第一項第一款及第二十四條第一項第二款
      定有明文。次按九十四年二月五日公布，九十五年二月五
      日施行之行政罰法第二十六條規定，「一行為同時觸犯刑
      事法律及違反行政法上義務規定者，依刑事法律處罰之。
      但其行為應處以其他種類行政罰或得沒入之物而未經法院
      宣告沒收者，亦得裁處之。前項行為如經不起訴處分或為
      無罪、免訴、不受理、不付審理之裁判確定者，得依違反
      行政法上義務規定裁處之。」即所謂一事不二罰原則，探
      究其立法目的，無非以一行為同時觸犯刑事法律及違反行
      政法上義務規定時，由於刑罰與行政罰同屬不法行為之制
      裁，而刑罰之懲罰作用較強，依刑事法律處罰即足資警惕
      ，實無一事二罰再處行政罰之必要，但罰鍰以外之沒入或
      其他種類行政罰，因兼具維護公共秩序之作用，為達行政
      目的，行政機關仍得併予裁處。而緩起訴處分並附條件為
      捐款命令乃刑事處分，行政機關即不得對同一行為再課以
      行政罰鍰（臺灣高等法院暨所屬法院九十六年法律座談會
      刑事類提案第三六號研討結果參照）。
（二）受處分人於上開時、地，駕駛前揭自用一般小客車，因酒
      後駕車肇事致人受傷，經抽血檢驗值為三００mg／dl，換
      算酒精濃度呼氣值為每公升一點四八二毫克之違規，為警
      以其違反道路交通管理處罰條例第三十五條第一項第一款
      規定，以中市警交字第ＧＥ0000000號舉發違反道
      路交通管理事件通知單當場開單告發等事實，為受處分人
      所不爭執，且有舉發違反道路交通管理事件通知單影本一
      紙在卷可憑。惟受處分人關於前揭違規事實，業經臺灣臺
      中地方法院檢察署檢察官，以九十八年度偵字第二八０二
      九號緩起訴處分，緩起訴期間為一年，受處分人一年內不
      得故意犯罪；且應於收受緩訴處分確定通知書之日起二個
      月內，支付三萬元予財團法人臺灣更生保護會臺中分會。
      而受處分人業已於九十九年四月一日支付財團法人臺灣更
      生保護會臺中分會三萬元，且緩起訴期間期滿未經撤銷，
      此有前揭臺灣臺中地方法院檢察署檢察官緩起訴處分書、
      財團法人臺灣更生保護會臺中分會收據及臺灣高等法院被
      告前案紀錄表各一份附卷可稽。本件對於性質相同之金錢
      裁罰，已依懲罰作用較強之刑事法律，由受處分人為支付
      財團法人臺灣更生保護會臺中分會三萬元之金錢給付的制
      裁後，即無再依行政法就罰鍰為相同處罰之理。原處分就
      此部分未予詳查，遽予裁罰，尚有未洽。
（三）惟按酒後駕車經檢察官為緩起訴處分，並命被告向公益團
      體捐款或提供義務勞務者，被告係履行檢察官為緩起訴處
      分命令，此等命令名義上雖非刑罰，但仍是一種特殊的處
      遇措施，造成被告之財產減少或義務增加，性質上亦屬干
      預人民自由之處分，與刑事制裁無異，實質上為刑事處罰
      。故檢察官為緩起訴處分並命向公益團體捐款者，其捐款
      解釋上亦屬道路交通管理處罰條例第三十五條第八項所規
      定之罰金，監理機關雖不得再為行政裁罰，惟若行為人所
      支付之緩起訴處分金，未達道路交通管理處罰條例第九十
      二條第三項所訂最低罰鍰基準規定者（依違反道路交通管
      理事件統一裁罰基準表之規定，酒精濃度超過規定標準，
      小型車駕駛人其吐氣所含酒精濃度超過每公升零點五五毫
      克以上者，最低罰鍰為四萬九千五百元），依該條例第三
      十五條第八項之規定，即須補繳不足最低罰鍰之部分，始
      為適法。因此法院僅得就行為人已依緩起訴處分為公益捐
      款部分予以撤銷，並為不罰之諭知。否則如一方面認為行
      為人依檢察官緩起訴處分命令而為金錢給付，與受刑事處
      罰無異，依行政罰法第二十六條之規定，監理機關不得再
      行裁罰；一方面卻又認為該等金錢給付不屬於道路交通管
      理處罰條例第三十五條第八項所定罰金，無需依該項規定
      補繳不足最低罰鍰部分之差額，理由顯有矛盾。且若緩起
      訴捐款金額低於最低罰鍰金額，亦有失公平（臺灣高等法
      院暨所屬法院九十七年法律座談會刑事類提案第三十九號
      結論參照）。本件受處分人因於前揭時地，酒後駕駛上開
      自小客車情形，依前述道路交通管理事件統一裁罰標準及
      處理細則規定最低罰鍰為四萬九千五百元。受處分人在刑
      事部分，雖經檢察官為緩起訴處分，並經檢察官命向財團
      法人臺灣更生保護會臺中分會支付三萬元，然與前開最低
      罰鍰金額相較，顯然偏低，難謂符合公平正義原則。是原
      處分機關就行政罰之罰鍰方面仍得裁處一萬九千五百元（
      即差額部分）。
四、綜上所述，受處分人確有在上開時、地，因酒後駕駛自小客
    車肇事致人受傷，經檢驗換算呼氣中酒精濃度超過規定標準
    之違規行為，原處分機關依道路交通管理處罰條例第三十五
    條第一項第一款及第二十四條第一項第二款規定，裁處吊扣
    駕駛執照二年及施以道路交通安全講習部分，於法並無不合
    。至原處分裁處受處分人罰鍰四萬九千五百元中之三萬元部
    分，依行政罰法第二十六條第一項前段規定，即應依刑事法
    律處罰之，已無再依上開道路交通管理處罰條例第三十五條
    第一項第一款裁處行政罰鍰之餘地，受處分人就此部分據以
    聲明異議非無理由，惟其餘罰鍰一萬九千五百元部分，即屬
    道路交通管理處罰條例第九十二條第三項所訂最低罰鍰基準
    與前揭緩起訴處分公益捐款之差額，依道路交通管理處罰條
    例第三十五條第八項之規定，受處分人仍負補繳之義務。又
    本件受處分人於聲明異議狀中雖僅以已繳納緩起訴處分金即
    就罰鍰部分提出聲明異議，就吊扣駕照及施以道路交通安全
    講習部分並未明確提及，惟該吊扣駕駛執照及施以道路交通
    安全講習部分與其交通違規行為是否存在具有緊密關係，且
    與罰鍰部分係屬一處分，無從分離，本院自應予以審理，爰
    將原處分撤銷，並自為裁定如主文第二項所示，以資適法。
據上論斷，應依道路交通管理處罰條例第八十七條第二項，道路
交通事件處理辦法第十九條前段，裁定如主文。
中    華    民    國   100    年    2     月    8     日
                        交通法庭  法  官  郭書豪
以上正本證明與原本無異。
如不服本裁定，應於送達後五日內，向本院提出抗告狀。(須附
繕本)
                                  書記官  陳美虹
中    華    民    國   100    年    2     月    8     日